【裁判字號】    89,易,96
【裁判日期】    890327
【裁判案由】    傷害等
【裁判全文】
臺灣板橋地方法院刑事判決                            八十九年度易字第九六號
    公  訴  人  臺灣板橋地方法院檢察署檢察官
    被      告  甲○○
右列被告因傷害等案件，經檢察官提起公訴（八十八年度偵字第九一一三號），本院
判決如左：
    主  文
甲○○傷害人之身體，處拘役貳拾日，如易科罰金，以佰元折算壹日。
    事  實
一、甲○○因乙○○之子陳慶源積欠其新台幣（下同）六萬元債務久未清償，遂於民
    國八十八年三月十一日中午十二時五十三分許（起訴書誤載為下午一時許），前
    往臺北縣三重市○○街一九二巷十八號乙○○與其子陳慶源、丙○○、丁○○共
    同居住之住宅向陳慶源催討，適陳慶源不在家致催討未果，而與乙○○發生口角
    爭執，丙○○、丁○○聽到爭吵聲亦先後與甲○○發生爭執，三人見甲○○無意
    離去，即要求其退去上開住宅，詎甲○○非但滯留不離去，還更入內，乙○○、
    丙○○、丁○○三人進而將甲○○往門外推，甲○○被推出門外後，竟心生不滿
    ，基於普通傷害之犯意，揮拳毆打乙○○頭部，致乙○○受有左耳瘀血三公分之
    傷害。
二、案經乙○○訴請臺灣板橋地方法院檢察署檢察官偵查起訴。
    理  由
一、訊據被告甲○○固坦承於右揭時、地因向告訴人乙○○之子陳慶源催討債務未果
    ，而與告訴人發生爭執等情，惟矢口否認有何受退去住宅之要求而仍滯留及傷害
    之犯行，並辯稱：告訴人並未要求伊離去，且伊因先遭告訴人毆打始還手，自己
    並未先動手毆打告訴人云云。經查：
（一）右揭事實，業據告訴人於偵審中指訴綦詳，核與證人丙○○、丁○○於偵審中
      證述：其二人從房內出來，看見被告和其父親（即告訴人）在爭吵，於是就要
      求被告出去，不要在家裡鬧，父親就將被告推出去，被告就打我父親一拳等情
      節相符，並經證人鍾樹欉於偵查中證述：當天中午聽到吵架聲，下樓看見被告
      與告訴人推來推去，被告打了乙○○一拳等情明確，而告訴人遭被告毆打後受
      有左耳瘀血三公分傷害之情形，復有臺北縣立三重醫院驗傷診斷書乙紙附卷可
      稽。
（二）另案發時裝設於告訴人上址住處之錄影機攝有紀錄現場情況之錄影帶一卷，由
      告訴人提出後，經本院於八十八年度易字第二九五二號案件（即被告告訴陳俊
      、丙○○、丁○○傷害之案件）審理中予以勘驗，其結果認：當日中午十二時
      五十三分二十六秒，穿著白色上衣、黑色褲子之被告按告訴人位於一樓之門鈴
      ，告訴人從家裡面出來站在門口和告訴人說話，說了一陣子話後，．．．．，
      於十三時一分十秒，告訴人與其子丙○○、丁○○三人皆先後以手對被告往外
      比，應是要被告離去之意思，被告非但不離去，還更入內，告訴人即將被告往
      門外推，斯時丙○○、丁○○亦一起跟著告訴人將被告往門外推（未見其三人
      有打被告之行為，只是單純將被告推出門外），被告被推出門外後，竟揮拳往
      告訴人頭部打去，丙○○即和被告扭在一起，二人在地上滾來滾去，後被鄰人
      及被告之母親林高美華將渠等拉開（因監視器是裝在告訴人家，當被告和丙○○扭在地上後一直滾到離告訴人家有一段距離的路邊，故無法清楚的看出渠等
      在地上是否有互打，及告訴人乙○○、丁○○是否打被告）等情，此有本院上
      開判案件判決一件在卷可按，據此，足證告訴人及證人丙○○、丁○○、鍾樹
      欉前開所稱被告受退去住宅要求後竟未離去及被告以拳頭打告訴人頭部等情節
      ，與上開錄影帶勘驗之結果相符，合於真實，堪予採認，而被告所辯告訴人未
      要求伊離去及先遭告訴人毆打始還手乙節，則屬無據，尚難遽信。
（三）至證人林高美華、陳衍儒於偵審中雖證稱：當天告訴人及其子丙○○、丁○○
      曾先出手毆打被告等情，惟證人林高美華係被告之母親，所供難免迴護被告；
      而證人陳衍儒於本院調查亦供稱所見情形係發生在巷內，至於雙方在屋內發生
      之事則未目睹，是其當未看見被告受告訴人退去要求而仍滯留之情形，參諸上
      開錄影帶勘驗結果明顯可知，告訴人及丙○○、丁○○只是將被告推出門外，
      這樣的行為應該是在要求被告退出住宅，遭拒絕後，為排除侵害所為之正當防
      衛，不能被評價為傷害行為，況其後係被告先出手毆打告訴人，丙○○才與被
      告抱在一起，凡此所錄情節均與證人林高美華及陳衍儒證述情節迥異，告訴人
      及其子丙○○、丁○○是否出手毆打被告，誠屬可疑，自難據該二證人之證言
      而為被告有利之認定。
    綜上所述，被告所辯上開，純屬卸責之詞，不足採信，罪證已臻明確，其犯行堪
    以認定。
二、查被告至告訴人住處討債未果，經告訴人要求其退去後，非但滯留不離去，還更
    入內，後又基於普通傷害之犯意，揮拳毆打告訴人頭部成傷，核其所為，係分別
    觸犯刑法第三百零六條第二項、第一項（起訴書漏引第一項）之受退去他人住宅
    之要求而仍滯留罪及同法第二百七十七條第一項之傷害罪。而被告所犯上開二罪
    間，有方法、結果之牽連關係，為牽連犯，應依刑法第五十五條規定，從一重之
    傷害罪處斷。爰審酌被告之品行、智識程度、因不滿討債未果又受告訴人退去住
    宅要求而出手予以毆打之動機、傷害之手段、未離去他人住宅及毆打他人所造成
    之損害程度尚輕，以及被告犯罪後猶矢口否認犯行等一切情狀，量處如主文所示
    之刑，以資懲儆，並諭知易科罰金之折算標準。
據上論斷，應依刑事訴訟法第二百九十九條第一項前段，刑法第三百零六條第二項、
第一項、第二百七十七條第一項、第五十五條、第四十一條，罰金罰鍰提高標準條例
第一條前段、第二條，判決如主文。
本案經檢察官靳開聖到庭執行職務。
中      華      民      國      八十九      年     三     月   二十七   日
                                      臺灣板橋地方法院刑事第三庭
                                          法  官  趙  義  德
右正本證明與原本無異。
如不服本判決應於送達後十日內向本院提出上訴狀。
                                          書記官  張  慧  玲
中      華      民      國      八十九      年     四     月 一     日
附錄本案論罪科刑法條全文：
刑法第三百零六條：
無故侵入他人宅、建築物或附連圍繞之土地或船艦者，處一年以下有期徒刑、拘役或
三百元以下罰金。
無故藏匿其內或受退去之要求而仍留滯者亦同。
刑法第二百七十七條第一項：
傷害人之身體或健康者，處三年以下有期徒刑、拘役或一仟元以下罰金。


司法院資訊處製作；財團法人民間司法改革基金會備份。
